臺灣桃園地方法院刑事判決　　　　　　 95年度交訴字第167號
公　訴　人　臺灣桃園地方法院檢察署檢察官
被　　　告　乙○○
上列被告因肇事遺棄罪案件，經檢察官提起公訴（95年度偵字第
23762 號），本院判決如下：
    主  文
乙○○駕駛動力交通工具肇事，致人受傷而逃逸，處有期徒刑柒
月，緩刑參年。
    事  實
一、乙○○於民國95年10月10日下午，無照駕駛車牌號碼CK－94
    58號自用小客車（下稱上開自小客車），沿桃園縣八德市○
    ○○路62巷行駛，於同日下午3 時許，途經桃園縣八德市○
    ○○路62巷口，欲右轉福德一路時，原應注意汽車行駛至交
    岔路口，轉彎車應讓直行車先行，以及汽車行駛時，應注意
    車前狀況，並隨時採取必要之安全措施，以避免危險之發生
    ，而依當時天候晴、日間有自然光線、路面鋪裝柏油、乾燥
    、無缺陷、無障礙物、視距良好，對於車前各人、車之動態
    當能確切掌握等情況，並無不能注意之情事，竟疏未注意應
    讓直行車先行，貿然右轉彎，適有甲○○騎乘車牌號碼N6Y
    －886 號重型機車（下稱上開機車），沿桃園縣八德市○○
    ○路，往桃園縣八德市方向行駛而來，乙○○見狀已閃煞不
    及，致其所駕駛上開自小客車之左車頭，不慎撞擊甲○○所
    騎乘上開機車，致人車倒地，因而甲○○受有右肩、右側腰
    、雙手肘、雙膝等多處挫傷之傷害（所涉過失傷害部分業據
    告訴人撤回告訴，另經檢察官為不起訴處分在案），而甲○
    ○成為無自救力之人後，詎乙○○未停車下來查看，對甲○
    ○為其生存所必要之扶助及保護，反另行起意逕自駕車逃逸
    駛離現場。嗣經警循線查獲，始悉上情。
二、案經甲○○訴由桃園縣政府警察局八德分局報請臺灣桃園地
    方法院檢察署檢察官偵查起訴。
    理  由
一、按傳聞法則之重要理論依據，在於傳聞證據未經當事人之反
    對詰問予以核實，乃予排斥，惟若當事人已放棄對原供述人
    之反對詰問權，於法院審判時表明同意該等傳聞證據可作為
    證據，基於證據資料愈豐富，愈有助於真實發現之理念，並
    貫徹刑事訴訟法修法加重當事人進行主義之精神，確認當事
    人對於證據能力有處分權之制度，傳聞證據經當事人同意作
    為證據，法院認為適當者，亦得為證據。另當事人於調查證
    據時，對於傳聞證據表示「沒有意見」、「不用再傳喚詰問
    」，而未於言詞辯論終結前聲明異議，應視為已有將該等傳
    聞證據採為證據之同意，此刑事訴訟法第159 條之5 定有明
    文。本案被告於本院準備程序中已表示對卷內人證、書證之
    證據能力無意見，本院審理時，被告及辯護人對於被告以外
    之人於審判外之陳述之證據能力並未表示意見，迄本院辯論
    終結前，被告及辯護人亦均未爭執本案證據之證據能力，依
    刑事訴訟法第159 條之5 第2 項之規定，應視為被告已同意
    本案相關之傳聞證據均可作為證據，本院斟酌本案卷內之證
    據並非非法取得，亦無證明力明顯過低之情形，且經本院於
    審判期日依法進行證據之調查、辯論，被告於訴訟上之程序
    權，已受保障，前揭各該證據，均得採為證據，先予敘明。
二、訊據被告乙○○固對於上揭時、地，其駕駛上開自小客車與
    告訴人甲○○所騎乘之上開機車發生車禍之事實坦白承認，
    惟矢口否認有何肇事逃逸之犯行，辯稱：案發當時伊不知道
    告訴人有受傷，且伊有下車看約10幾秒，覺得告訴人沒事，
    而伊又急著回雲林，所以就開車離開現場，伊並無肇事逃逸
    之故意云云。然查：
（一）上揭事實業據告訴人甲○○於警詢中指述甚詳在卷，此外
      ，復有道路交通事故現場圖1 份、道路交通事故調查報告
      表2 份、聖保祿醫院診斷證明書1 紙及現場、車損照片25
      幀附卷可稽。而佐以被告於肇事後，未停下車察看救護告
      訴人，即開車離開現場等節，亦據被告於警詢中供述屬實
      在卷，是認告訴人上開指述應非子虛，堪以採信。
（二）按汽車行駛至交岔路口，轉彎車應讓直行車先行；又汽車
      行駛時，應注意車前狀況，並隨時採取必要之安全措施，
      此道路交通安全規則第102 條第1 項第6 款及第94條第3
      項均定有明文。被告駕駛汽車自應遵守上開規定，並應負
      有前開注意義務，而參之依前揭道路交通事故調查報告表
      所載及現場照片所示，肇事當時天候晴、日間有自然光線
      、路面鋪裝柏油、乾燥、無缺陷、無障礙物、視距良好，
      對於車前各人、車之動態當能確切掌握等情況，並無不能
      注意之情事，被告竟右轉彎時未讓直行車先行，且未注意
      車前狀況，並隨時採取必要之安全措施，因而肇事致告訴
      人受有上述傷害，被告對本件車禍之發生顯有過失。又告
      訴人係因本件車禍而受有上開傷害，其受傷與被告之過失
      行為間有相當因果關係。
（三）再者，告訴人因被告駕車擦撞而受有上開傷害倒地後，無
      法自行起身，非待他人之保護，即不能維持其生存，而成
      為無自救力人，應足認定。而被告為汽車駕駛人，對於上
      開時、地，因其駕駛上開自小客車肇事受傷而無自救力之
      告訴人，應依道路交通管理處罰條例第62條第1 項前段之
      規定，立即採取救護或其他必要措施，詎其不為告訴人生
      存所必要之保護或其他必要措施，反而駕車逃離現場，棄
      無自救力之告訴人於不顧，則其有逃逸之故意甚明。
（四）被告雖以前揭情詞置辯，惟已與上開事證有間，況被告於
      警詢中供稱：車禍後伊就看自己並沒事，當時伊並沒有看
      對方有受傷或倒地，覺得雙方都沒事，伊也沒有下車察看
      對方情形就逃逸了，而伊也沒有報案打電話叫119 及等警
      方過來處理等語明確在卷，核與告訴人於警詢中所證稱：
      對方車禍後有停頓一下約10秒鐘，但人未下車察看，之後
      對方就駕車逃逸等語相符，且依上開診斷證明書所記載，
      告訴人於車禍發生後乃受有右肩、右側腰、雙手肘、雙膝
      等多處挫傷之傷害，堪認告訴人所受傷勢應屬明顯可見，
      則倘被告確有停車察看，要無可能不知告訴人受有傷害，
      需他人救護之理，從而，被告上開所辯尚屬事後卸責之詞
      ，無從遽信。
（五）綜上所述，本件事證明確，被告上揭犯行，足可認定，應
      依法論科。
三、被告乙○○因駕車過失撞擊告訴人甲○○致傷，而肇事逃逸
    ，核其所為係犯刑法第185 條之4 之駕駛動力交通工具肇事
    ，致人傷而逃逸罪。又被告雖係無照駕駛上開自小客車，因
    而肇事，致告訴人受傷，依法應負刑事責任，然本件被告涉
    犯過失傷害罪部分，前經告訴人撤回告訴，並據檢察官另為
    不起訴處分在卷，而本件公訴人係起訴被告犯肇事逃逸罪部
    分，是無法依道路交通管理處罰條例第86條第1 項規定加重
    其刑，公訴意旨認應依道路交通管理處罰條例第86條第1項
    之規定加重其刑，於法尚有未合，併此敘明。爰審酌被告駕
    車違規，以致肇事使告訴人受有前述傷害，且於肇事後棄告
    訴人於不顧，逕行逃離現場，所為非是，及其犯罪所生之損
    害、犯後態度，惟念被告事後已與告訴人達成民事和解，賠
    償其所受損害，有和解書1 份附卷足佐等一切情狀，量處如
    主文所示之刑。查被告未曾因故意犯罪受有期徒刑以上刑之
    宣告，有臺灣高等法院被告前案紀錄表1 紙在卷可考，其經
    此次科刑之教訓後，應知所警惕，信無再犯之虞，而被告已
    與告訴人成立民事和解，是本院認被告所受宣告刑以暫不執
    行為適當，爰依刑法第74條第1 項第1 款規定，併予宣告緩
    刑3 年，以啟自新。
據上論斷，應依刑事訴訟法第299 條第1 項前段，刑法第185 條
之4 、第74條第1 項第1 款，判決如主文。
本案經檢察官鄭東峰到庭執行職務。
中　　華　　民　　國　　96　　年　　6 　　月　　13　　日
                            交通法庭審判長法  官  游紅桃
                                          法  官  張淑華
                                          法  官  王美玲
以上正本證明與原本無異。
如不服本判決，應於判決送達後10日內向本院提出上訴狀 (應附
繕本)， 上訴於臺灣高等法院。
                                          書記官 吳玉蘭
中　　華　　民　　國　　96　　年　　6 　　月　　13　　日
附論罪科刑依據之法條：
刑法第185條之4
駕駛動力交通工具者肇事，致人死傷而逃逸者，處六月以上五年
以下有期徒刑。
